臺灣臺中地方法院刑事判決　　　　　　　　　　　　　九十四年度交訴字第三五號
　　公　訴　人　臺灣臺中地方法院檢察署檢察官
　　被　　　告　丙○○
右列被告因過失致人於死案件，經檢察官提起公訴（九十四年度偵字第一六九五號）
，本院判決如左：
    主  文
丙○○從事業務之人，因業務上之過失致人於死，處有期徒刑壹年。
    犯罪事實
一、丙○○為見通衛生工程行之負責人，平日以水肥抽取衛生工程為業，係從事業務
    之人，於民國九十三年九月廿九日上午，至臺中縣大甲鎮○○路二七八號「甲○
    ○○○」承做該大樓之化糞池水肥抽取工程，其本應注意不得利用道路為工作場
    所，以免成為道路上之障礙，惟竟為其施作工程之便，於在該大樓地下室施做工
    程期間，開啟該處騎樓之人行通道上之逃生孔，使水肥工程車上之水肥管線穿越
    一樓樓地板進入地下室之化糞池抽取水肥，致使此供公眾通行之騎樓出現坑洞，
    丙○○復未在此坑洞周圍設置固定式圍籬或護欄、護蓋及在明顯位置裝設警告標
    示，以管制非施工人員進入施工處所，以防意外發生，依當時情形並無不能注意
    之情事，竟疏未注意及此，未於明顯位置裝設警告標示，且任由行人出入該處騎
    樓，嗣於同日上午十一時四十五分許，適有行人曾朝鐘行經該處騎樓，因未及注
    意騎樓逃生孔已經開啟，遂不慎失足跌落地下室，並受有頭部外傷、顱內出血等
    傷害，經送大甲李綜合醫院急救並轉送臺中榮民總醫院救治後，延至同年十月十
    一日凌晨一時卅一分不治死亡。
二、案經公訴人據報相驗自動檢舉後再由曾朝鐘之配偶乙○告訴偵查起訴。
    理  由
一、訊據被告丙○○固坦承在上開時、地利用道路施做化糞池水肥抽取工程，然矢口
    否認伊有過失，辯稱：伊有在逃生孔的左右二側以機車圍住，安全措施已經夠了
    ，是被害人自己好奇查看地下室時，一時失去重心才摔入地下室云云。惟查：前
    揭犯罪事實，業據告訴人乙○指訴歷歷，而被告並未於騎樓逃生孔周邊擺放機車
    圍住逃生孔或為其他安全警告標誌一情，亦據現場救護人員即證人盧國隆於警詢
    中證述綦詳，並於偵訊時到庭結證屬實，雖現場施工人員即證人王承璿、李安泉
    供稱施工時有在逃生孔二旁以機車圍住云云，然查證人王承璿、李安泉與本案被
    告丙○○間具有僱傭關係，其證詞恐有偏頗之虞，尚難遽採，且被告亦自承並未
    看到被害人如何掉下去，故被告所辯應無足採。按任何人不得利用道路為工作場
    所，道路交通安全規則第一百四十條第三款定有明文。被告以抽取水肥為業，對
    此規定當知之甚詳，其竟罔顧規定，利用騎樓之逃生孔作為施工處所。而被告當
    時縱有以機車擋住逃生孔左右二側屬實，惟機車並非不可移動之物，被告既未始
    終在場戒護，促行人改道行走，且未在坑洞周圍設置固定式圍籬或護欄、護蓋及
    在明顯位置裝設警告標示，則被害人自可能仍行走於騎樓，因未預期地上有坑洞
    而預為準備，而於發現時已距離太近，因慣性作用而無法停止致落入坑洞。被告
    本即不得在供公眾行走之騎樓施工，其既疏未注意及此在先，而為打開騎樓逃生
    孔之危險行為，其自負有防止意外發生之義務。而其本應注意工作場所之周圍應
    設置適當之固定圍籬，並於明顯位置裝置警告標示，竟復未注意及此，未於施工
    之逃生孔周邊設置適當之警示標誌，致被害人曾朝鐘不墜掉落地下室，並受有頭
    部外傷、顱內出血等傷害致死，故被告之過失行為，與被害人之死亡結果間，自
    具有相當因果關係。此外，復有刑案現場測繪圖、勘驗筆錄、相驗屍體證明書、
    驗斷書及行政院勞工委員會中區勞動檢查所檢查初步報告書等資料在卷足憑，被
    告犯行已臻明確，其犯行洵堪認定。
二、被告丙○○為見通衛生工程行之負責人，平日以水肥抽取衛生工程為業，係從事
    業務之人，其於執行業務中肇事致人於死，核其所為係犯刑法第二百七十六條第
    二項之業務過失致死罪，爰審酌被告過失程度之輕重、肇事後態度及肇事後被告
    尚未與被害人家屬達成民事和解並賠償損害等一切情狀，量處如主文所示之刑，
    以資懲儆。
三、據上論斷，應依刑事訴訟法第二百九十九條第一項前段、刑法第二百七十六條第
    二項，罰金罰鍰提高標準條例第一條前段，判決如主文。
本案經檢察官丁○○到庭執行職務。
中      華      民      國      九十四      年      六      月    十三  日
                                 臺灣臺中地方法院交通法庭
                                        審判長法  官  許  金  樹
                                              法  官  郭  德  進
                                              法  官  王  靜  秋
右正本證明與原本無異。
如不服本判決，應於送達後十日內向本院提出上訴狀（須附繕本），上訴於台灣高等
法院台中分院。
                                              書記官
中      華      民      國      九十四      年      六      月    十三  日
附錄論罪科刑法條
刑法第二百七十六條第一項
    因過失致人於死者，處二年以下有期徒刑、拘役或二千元以下罰金。
刑法第二百七十六條第二項
    從事業務之人，因業務上之過失犯前項之罪者，處五年以下有期徒刑或拘役，得
    併科三千元以下罰金。
